臺灣新北地方法院民事裁定
111年度消債更字第159號
聲  請  人
即 債務 人  林建宏  

上列聲請人依消費者債務清理條例聲請更生事件，本院裁定如下
：
    主      文
債務人林建宏自中華民國111年11月11日下午4時起開始更生程序
。
命司法事務官進行更生程序。
    事實及理由
一、按債務人不能清償債務或有不能清償之虞者，得依本條例所
    定更生程序，清理其債務；債務人無擔保或無優先權之債務
    總額未逾新臺幣（下同）1,200萬元者，於法院裁定開始清
    算程序或宣告破產前，得向法院聲請更生；債務人對於金融
    機構負債務者，在聲請更生或清算前，應向最大債權金融機
    構請求協商債務清償方案，或向其住、居所地之法院或鄉、
    鎮、市、區調解委員會聲請債務清理之調解；協商或調解成
    立者，債務人不得聲請更生或清算，但因不可歸責於己之事
    由，致履行有困難者，不在此限，消費者債務清理條例（下
    稱消債條例）第3條、第42條第1項、第151條第1項、第151
    條第7項分別定有明文。又法院開始更生程序之裁定，應載
    明其年、月、日、時，並即時發生效力；法院裁定開始更生
    或清算程序後，得命司法事務官進行更生或清算程序，必要
    時得選任律師、會計師或其他適當之自然人或法人一人為監
    督人或管理人，消債條例第45條第1項、第16條第1項亦有明
    文。
二、本件聲請意旨略以：伊現打零工，每月薪資約28,000元，有
    存款計350元、保險契約7份，此外無任何財產，無擔保或無
    優先權之債務總額為3,348,664元，未逾1,200萬元，復未經
    法院裁定開始清算程序或宣告破產，於民國109年11月4日與
    最大債權銀行台新國際商業銀行股份有限公司（下稱台新銀
    行）進行前置調解程序而調解不成立。聲請人每月薪資扣除
    個人必要生活費用、父親扶養費用後，無法清償上開債務，
    爰聲請更生等語。
三、經查：
㈠、聲請人於109年11月4日與最大債權銀行即台新銀行進行前置
    調解，然其等意見不一致致調解不成立等情，有財團法人金
    融聯合徵信中心查詢當事人綜合信用報告回覆書、新北市新
    店區調解委員會109年11月4日調解不成立證明書（見本院卷
    第117至122、51頁）可稽，堪可採認。
㈡、聲請人陳報其無擔保或無優先權債務總額為3,348,664元，且
    債權人均為金融機構或資產管理為業之股份有限公司，核與
    聯徵中心當事人綜合信用報告（見本院卷第117至122頁）並
    無不一致情形，基此，本院暫以該金額即3,348,664元為其
    債務總額。
㈢、經查：聲請人陳報其打零工維生，每月收入約28,000元，並
    提出收入切結書、勞工保險被保險人投保資料表及明細、勞
    保職保被保險人投保資料表及明細附卷可稽（見本院卷第89
    、91至93、163至165頁），另依聲請人財政部臺北國稅局10
    6至110年度綜合所得稅各類所得資料清單（見本院卷第87、
    153至161頁）顯示此期間所得給付總額為0元，再聲請人主
    張其名下除存款350元、保險契約7份外無任何財產等語，亦
    提出聲請人財政部臺北國稅局全國財產稅總歸戶財產查詢清
    單、郵政儲金存款餘額證明書、臺灣銀行存款餘額證明書、
    華南商業銀行存款餘額證明書、第一銀行存款餘額證明書、
    永豐銀行存款歸戶餘額證明書、國泰世華銀行存款餘額證明
    書、中國信託商業銀行（股）公司台幣活期存款整合對帳單
    、台新銀行活期儲蓄存款存款餘額查詢、遠東國際商業銀行
    存款餘額證明書、聯邦商業銀行存款存/餘額證明書、新光
    銀行存款餘額證明書、華南商業銀行存款餘額證明書、中華
    民國人壽保險商業同業公會保險業通報作業資訊系統資料查
    詢結果回覆書、結果表、台灣銀行台銀延平分行綜合存款存
    摺封面、臺灣集中保管結算所之集保戶往來參加人明細資料
    表（含帳號）、保管帳戶客戶餘額表、客戶存券異動明細表
    、投資人於各專戶無資料明細表、投資人於清算交割銀行未
    開戶明細表、南山人壽保單價值準備金一覽表、台灣銀行台
    銀延平分行綜合存款存摺封面暨內頁、中華郵政股份有限公
    司客戶歷史交易清單、華南商業銀行帳戶歷史資料明細、國
    泰世華銀行帳戶交易明細紀錄、台新銀行台幣存款歷史交易
    明細查詢、聯邦商業銀行永和分行存摺存款明細表、遠東國
    際商業銀行活期存款往來明細查詢、華南商業銀行存款往來
    明細表暨對帳單、第一銀行存摺存款客戶歷史交易明細表、
    新光銀行網頁截圖、存款存摺對帳單、永豐銀行各項作業申
    請/註銷/變更申請書附卷可稽（見本院卷第53至85、151、1
    77至297頁）。則在查無其他收入來源，聲請人主張，尚非
    不可採信，是如以聲請人自陳每月收入28,000元為核算其現
    在償債能力之基礎，較能反映真實收入狀況。
㈣、聲請人主張每月必要生活費用為18,900元（包含：租金費5,5
    00元、膳食費8,000元、交通費500元、電話費500元、水電
    瓦斯費1,000元、雜支費1,000元、勞健保費2,400元），雖
    僅提出電子發票證明聯、房屋租賃契約書（見本院卷第95至
    99、167至169頁），惟按債務人生活所必需，以最近一年衛
    生福利部或直轄市政府所公告當地區每人每月最低生活費1.
    2倍計算其數額並應斟酌債務人之其他財產；受扶養者之必
    要生活費用，準用第一項規定計算基準數額，並依債務人依
    法應負擔扶養義務之比例認定之。消債條例第64條之2第1項
    、第2項定有明文。本件聲請人主張每月個人必要生活費用
    為18,900元，低於消債條例第64條之2所定依新北市政府公
    告111年每人每月最低生活費15,800元之1.2倍即18,960元，
    應屬可採。
㈤、聲請人主張每月支出父親扶養費7,300元，固提出戶籍謄本、
    家族系統表、財政部北區國稅局108、109年度綜合所得稅各
    類所得資料清單、全國財產稅總歸戶財產查詢清單、新店檳
    榔路郵局郵政存簿儲金簿封面暨內頁（見本院卷第101至109
    、171頁），聲請人父親現年74歲（37年6月出生），名下無
    不動產，每月領有國民年金4,333元、扶養義務人含聲請人
    共2人，聲請人每月應負擔父親扶養費部分，低於依消債條
    例第64條之2第2項規定計算之7,314元｛計算式：（最低生活
    費18,960元－國民年金4,333元）×1/2＝7,314，元以下四捨五
    入｝，應為可採。基此，聲請人之每月必要支出合計為26,20
    0元（計算式：18,900＋7300＝26200）。
㈤、綜上，以聲請人現每月收入扣除必要支出後，尚餘3,366元（
    計算式：28,000－26,200＝1,800）可供清償債務。聲請人現
    年47歲（64年7月出生），距勞工強制退休年齡（65歲）約1
    8年，若以上開餘額清償債務，至其退休時止，僅可清償388
    ,800元（計算式：1,800元×216月＝388,800元），縱計入聲
    請人名下存款350元、保險契約之價值（南山人壽保單價值
    準備金249,583元，本單借款本利和232,413元，見本院卷第
    187至195頁），仍未達聲請人前揭所負欠之債務總額3,348,
    664元，有不能清償債務之虞，而有藉助更生制度調整其與
    債權人間之權利義務關係而重建其經濟生活之必要，自應許
    債務人得藉由更生程序清理債務。
四、綜上所陳，本件聲請人為一般消費者，並未從事營業活動，
    依其全部收支及財產狀況，因有不能清償債務之虞之情事，
    致無法與全體債權人達成前置協商，且未經法院裁定開始更
    生程序或許可和解或宣告破產，復查無聲請人有消債條例第
    6條第3項、第8條或第46條各款所定應駁回更生聲請之事由
    ，則本件聲請，應屬有據，爰裁定准予更生，並依同條例第
    16條第1項規定，命司法事務官進行更生程序如主文所示。
五、本院裁定准許開始更生程序，俾使聲請人得以重建經濟生活
    ，惟本裁定不生免責效力，須聲請人於更生程序中與債權人
    協定更生方案，並持續履行，始能依消債條例第73條免責，
    附此敘明。　　
中　　華　　民　　國　　111 　年　　11　　月　　11　　日
                民事第一庭  法　官　朱慧真
以上正本證明與原本無異。
本件裁定不得抗告。
本裁定已於民國111年11月11日下午4時公告。
中　　華　　民　　國　　111 　年　　11　　月　　11　　日
                            書記官　黃翊芳